【裁判字號】    97,上訴,1092
【裁判日期】    971021
【裁判案由】    毒品危害防制條例
【裁判全文】
臺灣高等法院臺南分院刑事判決        97年度上訴字第1092號
上  訴  人
即  被  告  甲○○
上列上訴人因違反毒品危害防制條例案件，不服臺灣臺南地方法
院九十七年度訴字第一二二二號中華民國九十七年八月十八日第
一審判決（起訴案號：臺灣臺南地方法院檢察署九十七年度毒偵
字第一四五四號），提起上訴，本院判決如下：
    主  文
上訴駁回。
    理  由
一、按刑事訴訟法第三百六十一條第一項規定「不服地方法院之
    第一審判決而上訴者，應向管轄第二審之高等法院為之。」
    ，而民國九十六年六月十五日修正，同年七月四日生效施行
    之同條第二項並規定「上訴書狀應敘述具體理由。」，此屬
    法律上應具備之程式。又同法第三百六十二條、第三百六十
    七條前段分別規定「原審法院認為上訴不合法律上之程式或
    法律上不應准許或其上訴權已經喪失者，應以裁定駁回之。
    」、「第二審法院認為上訴有第三百六十二條前段之情形者
    ，應以判決駁回之。」。而所謂不服第一審判決之「具體理
    由」，必係依據卷內既有訴訟資料或提出新事證，指摘或表
    明第一審判決有何採證認事、用法或量刑等足以影響判決本
    旨之不當或違法，而構成應予撤銷之具體事由，始克當之（
    例如：依憑證據法則具體指出所採證據何以不具證據能力，
    或依憑卷證資料，明確指出所為證據證明力之判斷如何違背
    經驗、論理法則）；倘僅泛言原判決認定事實錯誤、違背法
    令、量刑失之過重或輕縱，而未依上揭意旨指出具體事由，
    或形式上雖已指出具體事由，然該事由縱使屬實，亦不足以
    認為原判決有何不當或違法者（例如：對不具有調查必要性
    之證據，法院未依聲請調查亦未說明理由，或援用證據不當
    ，但除去該證據仍應為同一事實之認定），皆難謂係具體理
    由，俾與第二審上訴制度旨在請求第二審法院撤銷、變更第
    一審不當或違法之判決，以實現個案救濟之立法目的相契合
    ，並節制濫行上訴（最高法院九十七年度臺上字第八九二號
    刑事判決意旨參照）。
二、本件上訴人即被告甲○○不服原判決，提起上訴，其上訴理
    由僅略謂：上訴人因另案遭通緝，經警察機關逮捕歸案時，
    當場並未查獲毒品，且無施用毒品跡象，又依毒品危害防制
    條例第二十五條之規定，若要強制採驗尿液，得報請檢察官
    許可，警察機關方能對被告採驗尿液，然警察機關以檢察官
    許可之命令，於上訴人非出於自願之情形採驗上訴人之尿液
    云云。惟查原審以上訴人於準備程序中就被訴事實為有罪之
    陳述，經原審合議庭裁定由受命法官獨任進行簡式審判程序
    。且被告之自白有臺南縣警察局歸仁分局採擷毒品犯罪嫌疑
    人尿液送驗編號名冊、長榮大學於九十七年二月十四日出具
    之確認報告各一紙足資佐證。並以上訴人前因施用毒品案件
    ，經送強制戒治後，於民國八十九年七月十三日執行強制戒
    治完畢；再於九十二、九十六年間分別因施用第一、二級毒
    品案件，經原審判處有期徒刑十一月、七月確定，有臺灣高
    等法院被告前案紀錄表在卷可稽。上訴人於強制戒治執行完
    畢五年內之九十二年間，已再犯施用毒品之罪，本件施用毒
    品之犯行，乃屬三犯以上，縱其施用毒品之時間在初犯釋放
    五年以後，即與「五年後再犯」之情形有別，參諸最高法院
    九十五年度台非字第五九號判決及九十五年第七次刑事庭會
    議決議意旨，仍應依法論科。上訴人所為分別係犯毒品危害
    防制條例第十條第一項之施用第一級毒品罪、同條例第十條
    第二項之施用第二級毒品罪，並審酌上訴人迭經觀察、勒戒
    及強制戒治，仍未能體認施用毒品對於自身健康之危害，仍
    多次施用毒品，意志力薄弱，以及犯後業已坦承犯行，態度
    良好等情，分別諭知上訴人施用第一級毒品罪，處有期徒刑
    十月；施用第二級毒品罪，處有期徒刑六月，並定其應執行
    刑為有期徒刑一年，認事用法並無違誤。上訴人之上訴理由
    雖稱「其採驗尿液非出於自願」，惟參諸上訴人九十七年一
    月二十九日警詢筆錄記載「（警方提供乾淨尿瓶並由你主動
    提供尿液送驗是否願意配合？）我願意提供尿液送驗。」、
    「（於九十七年一月二十九日九時三十分在文賢派出所廁所
    內採集尿液編號 097I032號是否為你本人親自尿液？且親自
    封籤捺印？）是的。」（南縣歸警偵字第0970009633號卷第
    三頁），已足資證明上訴人提供尿液送驗係出於自願，且上
    訴人復未提出任何憑以證明本件採驗尿液非出於自願之證據
    。經核上訴人之上訴理由並未具體指摘或表明第一審判決有
    何採證認事、用法或量刑等足以影響判決本旨之不當或違法
    ，而構成應予撤銷之具體事由。揆諸前開說明，本件上訴不
    合法律上之程式，應予駁回，並不經言詞辯論為之。
三、依刑事訴訟法第三百六十七條前段、第三百七十二條，判決
    如主文。
中    華    民    國    97    年    10    月    21    日
                  刑事第六庭    審判長法  官  董武全
                                      法  官  曾文欣
                                      法  官  杭起鶴
以上正本證明與原本無異。
施用第一級毒品，如不服本判決，應於收受本判決後十日內向本
院提出上訴書狀。其未敘述上訴理由者並得於提起上訴後十日內
向本院補提理由書狀（均須按他造當事人之人數附繕本）「切勿
逕送上級法院」。
施用第二級毒品不得上訴。
                                      書記官  魏安里
中    華    民    國    97    年    10    月    21    日


司法院資訊處製作；財團法人民間司法改革基金會備份。
